【裁判字號】    98,交聲,1587
【裁判日期】    980925
【裁判案由】    違反道路交通管理處罰條例聲明異議
【裁判全文】
臺灣桃園地方法院交通事件裁定        98年度交聲字第1587號
原處分機關  交通部公路總局新竹監理所桃園監理站
異   議  人
即受 處分人 甲○○
上列異議人即受處分人因違反道路交通管理處罰條例案件，對於
原處分機關於民國98年06月22日以桃監裁字第裁52－DB0000000
號違反道路交通管理事件裁決書所為之處分，聲明異議，本院裁
定如下：
    主  文
原處分關於吊扣甲○○職業聯結車駕駛執照十二個月之部分撤銷
。
甲○○上開撤銷部分不罰。
    理  由
一、原處分意旨略以：本件異議人即受處分人甲○○於民國98年
    06月21日凌晨0 時33分許，駕駛車牌號碼6H-7019 號自用小
    客車，行經桃園縣桃園市○○路1279號前，因酒後駕車，經
    警方現場測定呼氣酒精濃度值為每公升0.42毫克之違規，經
    並填掣桃警局交字第DB0000000 號違規通知單予以當場舉發
    ，嗣經原處分機關於98年06月22日以桃監裁罰字第裁52-DB
    0000000 號裁決書，以異議人違反道路交通管理處罰條例第
    35條第1 項第1 款之規定，裁處異議人罰鍰新臺幣34,500元
    ，吊扣駕駛執照（係職業聯結車駕駛執照）12個月，並應參
    加道路交通安全講習等語（異議人僅就前開吊扣駕駛執照之
    裁罰部分聲明異議，詳如後述）。
二、聲明異議意旨略以：伊係駕駛自小客車違規酒後駕車，並非
    駕駛大型聯結車，理應吊扣小客車駕照，非職業聯結車駕照
    ，且伊係靠職業駕駛為家庭經濟來源，爰依法聲明異議等語
    。
三、按汽車駕駛人，駕駛汽車經測試檢定酒精濃度超過規定標準
    者，處一萬五千元以上六萬元以下罰鍰，並當場移置保管該
    汽車及吊扣其駕駛執照一年。汽車駕駛人有第35條第1 項規
    定之情形者，應接受道路交通安全講習，道路交通管理處罰
    條例第35條第1 項第1 款及第24條第1 項第2 款分別定有明
    文。
四、本件異議人即受處分人甲○○於98年06月21日凌晨0 時33分
    許，駕駛車牌號碼6H-7019 號自用小客車，行經桃園縣桃園
    市○○路1279號前，因酒後駕車，經測定值為每公升0.42毫
    克之違規，經執勤警員掣製桃警局交字第DB0000000 號舉發
    違反道路交通管理事件通知單予以當場舉發，嗣經原處分機
    關於98年06月22日以桃監裁罰字第裁52-DB0000000號裁決書
    ，以異議人違反道路交通管理處罰條例第35條第1 項第1 款
    之規定，裁處異議人罰鍰34,500元，吊扣駕駛執照（係職業
    聯結車駕駛執照）12個月，並應參加道路交通安全講習等情
    ，復為異議人所不爭執，有異議人之聲明異議狀在卷可稽，
    並有上揭舉發通知單、原處分裁決書各1 份附卷可參，是其
    前開違規行為堪以認定。
五、原處分機關因認異議人有前開酒醉駕車之違規事實，依上開
    道路交通管理處罰條例第35條第1 項第1 款規定，除裁處異
    議人罰鍰及接受道路交通安全講習以外，並因異議人無普通
    小型車駕駛執照可以吊扣，而逕行吊扣其職業聯結車駕駛執
    照，就前揭吊扣駕駛執照部分，雖非無見，惟按，現行道路
    交通管理處罰條例第68條規定：「汽車駕駛人，因違反本條
    例及道路交通安全規則之規定，受吊銷駕駛執照處分時，吊
    銷其持有各級車類之駕駛執照」，則由其文義之反面解釋，
    汽車駕駛人受吊扣駕駛執照之處分時，即僅能吊扣其某特定
    級別車類之駕駛執照，而不能及於駕駛人之各級車類駕駛執
    照，此觀諸修正前道路交通管理處罰條例第68條原規定：「
    汽車駕駛人，因違反本條例及道路交通安全規則之規定，受
    吊扣或吊銷駕駛執照處分時，吊扣或吊銷其持有各級車類之
    駕駛執照」，相較現行規定僅多出「吊扣或」三字，其修正
    理由則謂：「原條文將違法或違規駕駛人所持有各級車輛之
    駕駛執照一併吊扣，失之過酷，影響人民工作及生活過鉅」
    （參立法院公報第九十四卷第七十期第一三六頁、第一三八
    頁之院會紀錄），由修法原因而言，益臻明顯。至於應吊扣
    何種類之駕駛執照，則應視駕駛人違規當時所駕駛之車輛種
    類而定。準此，本件異議人酒後駕駛普通小型車上路，依上
    說明，應僅能吊扣其普通小型車駕駛執照。經查，異議人係
    於81年12月12日考領普通小型車駕駛執照，於84年8 月8 日
    換領普通大貨車駕駛執照，嗣於86年9 月2 日換領職業大貨
    車及職業聯結車駕駛執照至今等情，有汽車駕照基本資料一
    份在卷可考，而我國係採取逐級核給駕駛執照之制度，是故
    ，異議人僅領有一張職業聯結車駕駛執照，而依道路交通安
    全規則第61條第1 項第3 款規定，持該類駕駛執照駕駛較低
    級之自用小客車上路，本身並未再持有自用小客車（即小型
    車）之駕駛執照，依上說明，異議人既無小型車駕駛執照之
    實體物可供吊扣，自應視為無從執行前開吊扣裁罰，而無須
    再另行吊扣異議人持有之其他級車類駕駛執照，是故，原處
    分誤將異議人領有之職業聯結車駕駛執照予以吊扣，此部分
    裁決即有違誤。
六、末按，交通法庭認為聲明異議有理由或聲明異議雖無理由而
    原處分不當或違法者，應以裁定將原處分經聲明異議部分撤
    銷，並自為裁定，道路交通案件處理辦法第20條前段定有明
    文。經查，異議人確有酒後駕車，經測得其酒精濃度超過規
    定標準之違規情事，原處分機關據此裁處異議人罰鍰、吊扣
    其職業連結車駕駛執照及施以道路交通安全講習，而前開吊
    扣駕駛執照之處罰部分，因異議人係駕駛自用小客車上路違
    規，由現行法令而言，應僅能吊扣其小型車駕駛執照，而不
    能逕行吊扣其職業聯結車駕駛執照，至異議人無小型車駕駛
    執照可供吊扣，則應視為無從執行其吊扣處分，均如前述，
    異議人執此指摘原裁決不當，向本院聲明異議，請求撤銷前
    開吊扣其職業聯結車駕駛執照部分之裁決，依上說明，為有
    理由，是故，應由本院將原處分關於吊扣異議人職業聯結車
    駕駛執照之部分撤銷，並諭知上開撤銷部分不罰。
據上論斷，應依道路交通案件處理辦法第20條前段，裁定如主文
。
中    華    民    國    98    年    9     月    25    日
          臺灣桃園地方法院交通法庭
                            法  官  柯姿佐
以上正本證明與原本無異。
如不服本裁定，應於裁定送達後5 日內向本院提出抗告狀。
                            書記官  王明玉
中    華    民    國    98    年    9     月    28    日


司法院資訊處製作；財團法人民間司法改革基金會備份。
